---
title: "hazi6_Natália"
output: html_document
---

```{r setup, include=FALSE}
knitr::opts_chunk$set(echo = TRUE)
```


```{r}
df <- readRDS("CSM_data.RDS")
library(tidyverse)
# install.packages("gplots")
library("gplots")
```
*I) Jobb értékelést (Ratings) kapnak a sorozatok az onallo filmekkel szemben?
A kérdés megválaszolásához az alábbi hipotéziseket állítottam fel:*
$$ H_1: \mu_s > \mu_o , \space H_0: \mu_s \leq \mu_o $$
A próba elvégzéséhez feltétel a csoportok normális eloszlása, illetve a szórások egyezősége. Ehhez manuálisan megnézzük a két csoport szórását, de F-próbát is végrehajtjuk.

```{r}
onallo_norm <- shapiro.test(df$Ratings [df$onallo==1])$p.value
sori_norm <- shapiro.test(df$Ratings [df$onallo==0])$p.value

onallo_szor <- sd(df$Ratings [df$onallo == 1])
sori_szor <- sd(df$Ratings [df$onallo == 0])
F_prob <- var.test(df$Ratings [df$onallo == 1],df$Ratings [df$onallo == 0])$p.value
names(onallo_szor) <- "Önállók szórása:"
names(sori_szor) <- "Sorozatok szórása:"
names(onallo_norm) <- "Önállók normalitástesztjének p-értéke:"
names(sori_norm) <- "sorozatok normalitástesztjének p-értéke:"
names(F_prob) <- "F-próba p-értéke:"
onallo_norm
sori_norm
onallo_szor
sori_szor
F_prob
```
Mivel az F-próba p-értéke nagyobb (utolsó adat), mint a választott szignifikanciaszint (1%), ezért azt a nullhipotézist, miszerint a két csoport szórása megegyezik elfogadjuk (nem tudjuk elvetni). A normalitásra is elvégeztem a megfelelő tesztet, amik hipotézisét ismét elfogadom, tehát normális eloszlást követ mindkét csoport ratingje. Tovább térhetünk a tesztre.
```{r}
t_prob <- t.test(x = df$Ratings [df$onallo == 1],y = df$Ratings [df$onallo == 0],alternative = "less",var.equal = T)
t <- t_prob[["statistic"]][["t"]]
r <- sqrt ( t^2 / (t^2 + t_prob[["parameter"]][["df"]]) )
t_prob
t
r
```
A nullhipotézist nem tudtuk elvetni, így 1%-os szignifikanciaszinten azt tudjuk mondani, hogy a sorozatok átlagos értékelései nem szignifikánsan nagyobbak, mint az önálló filmeké. Ezt az ellenőrzést grafikusan is elvégeztem, ahol látszik, hogy a két megoszlás átlaga körülbelül megegyezik. A próba hatásmérete kicsi, csupán 0.024 értéket mutat, de mivel nem volt szignifikáns a p-érték, ezért ez nem meglepő.
```{r}
ggplot2::ggplot(df)+
  geom_histogram(aes(x=Ratings))+
  facet_grid(rows=vars(onallo))+
  labs(title = "Az önálló (1) és sorozatban (0) lévő filmek értékelésének eloszlása")

```

*II) Van-e szignifikans kapcsolat a film mufaja (Genre) es akozott, hogy a film onallo vagy sem (sorozat)? Szignifikans kapcsolat eseten jellemezd a kapcsolat erosseget is! A megfelelo statisztikai proba mellett, az dontes alatamasztasahoz szukseges abrat is keszitsd el!*
A feladat megoldásához először egy gyakorisági táblázatot kell készíteni:
```{r}
freq <- table(df$Genre, df$onallo)
freq
```
Ezután meg kell jegyeznünk, hogy a legkisebb értéknek legalább 5-nek kell lennie. Láthatjuk, hogy ez nem teljesül, így pontatlan lesz a khínégyzetünk. Ezzel a fenntartással kell tovább vizsgálódnunk. A gyakorisági táblát ábrán is megjelenítettem.
```{r}
balloonplot(freq, main ="Genre és Önálló változó együttes megoszlása", xlab ="", ylab="",
            label = FALSE, show.margins = FALSE)
```
Ezután meghatároztam a szakmai hipotéziseket:
$$ H_0: f_{ij} = f_{ij}^* \space minden \space i,j-re, \space illetve\space H_1: a \space két\space változó\space nem \space független$$
```{r}
chisq <- chisq.test(freq)
chisq
```
Ahogy azt a program is kiírja "Chi-squared approximation may be incorrect", a becslés nem pontos, és pont az ilyen esetekben, amikor a p-érték a választott szignifikancia körül van nem tudunk dönteni. A problémát nagyobb mintával, vagy a "Genre" változó kisebb számú kategóriás megválasztásával lehetne orvosolni.

*III) Van-e szignifikans kapcsolat akozott, hogy hany szazaleknak tetszett (rel_tetszett) a film es a Rating kozott? Szignifikans kapcsolat eseten jellemezd a kapcsolat erosseget is 99%-os megbízhatósággal! A megfelelo statisztikai proba mellett, a dontes alatamasztasahoz szukseges abrat is keszitsd el!*
A feltétele a próbának a két változó normalitása
```{r}
df$rel_tet <- (df$Likes /(df$Likes + df$Dislikes))
shapiro.test(df$rel_tet)$p.value
shapiro.test(df$Ratings)$p.value

```
A rel_tet esetében elvetjük, a Ratings esetében elfogadjuk a nullhipotézist, miszerint a változó normális eloszlást követ. Mivel 187 darab adatunk van, ezért a CLT szerint a mintaelemszám elég nagy ahhoz, hogy asszimptotikusan normális eloszlást kövessen. Továbbmehetünk a tesztre. A próba hipotézisei:
$$H_0: a \space két \space változó\space között \space nincs \space lineáris\space kapcslat.\space H_1: a\space két\space változó\space között\space van \space lineáris\space kapcsolat.$$
Ebben a feladatbaz az ábra egy scatterplot lesz trendvonallal. Ha a trendvonal meredeksége láthatóan eltér 0-tól, akkor kapcsolat létére számíthatunk. A teszt egy t-teszt lesz, aminek a képlete a következő:

$$ t =\frac{r}{\sqrt{1-r^2}}\sqrt{n-2} \space, ahol\space t \space szabadságfoka \space n-2$$
Az r, t értéke:
```{r}
r2 <- cor(df$Ratings, df$rel_tet)
r2
t2 <- r2*sqrt(187-2)/(sqrt(1-r2^2))
t2
qt(0.99, 185)
qt(0.99, 185) > t2
```
A számokon láthatjuk, hogy a t próba értéke meghaladja a kritikusértéket, ezért elvetjük azt a H0-t, miszerint a két változó között nincs lineáris kapcsolat. Az ábra:

```{r}
ggplot2::ggplot(df)+
  geom_point(aes(x = rel_tet, y = Ratings))+
  geom_smooth(aes(x = rel_tet, y= Ratings),method = lm)
```
Ránézésre a két változó kapcsolata nem lineáris, ezt mutatja a trendvonal széles konfidencia intervalluma. A próba hatásmérete maga a korrelációs együttható (abszolút értéke), ami 40,8%, ami a közepesnél egy gyengébb hatás.

###-------- szorgalmi
a nem fehérek körében a demokrata szavazók aránya > 0,5
```{r}
df2 <- gss_cat
df2$white <- ifelse(df2$race == "White", 1, 0)
df2$party4 <-  fct_collapse (df2$partyid ,
                            
 other = c("No answer" ,"Don't know" ,"Other party") ,       
 rep = c("Strong republican" , "Not str republican" ,"Ind,near rep"),    
 ind = c("Independent") ,       
 dem = c ("Ind,near dem","Not str democrat" ,"Strong democrat")
 
)
table (df2$white , df2$party4)
binom.test(3289, 1103+3289+591+105, alternative = "greater")$p.value
```
Mivel a nullhipotézist elvetjük, ezért az alternatív hipotézist igazoljuk, miszerint a nemfehérek körében valóban a demokraták aránya nagyobb, mint 50%.
