---
title: "hazi6_Natália"
output: html_document
---

```{r setup, include=FALSE}
knitr::opts_chunk$set(echo = TRUE)
```


```{r}
df <- readRDS("CSM_data.RDS")

```
I) Jobb értékelést (Ratings) kapnak a sorozatok az onallo filmekkel szemben?
A kérdés megválaszolásához az alábbi hipotéziseket állítottam fel:
$$ H_1: \mu_s > \mu_o , \space H_0: \mu_s \leq \mu_o $$
A próba elvégzéséhez feltétel a csoportok normális eloszlása, illetve a szórások egyezősége. Ehhez manuálisan megnézzük a két csoport szórását, de F-próbát is végrehajtjuk.

```{r}
onallo_norm <- shapiro.test(df$Ratings [df$onallo==1])$p.value
sori_norm <- shapiro.test(df$Ratings [df$onallo==0])$p.value

onallo_szor <- sd(df$Ratings [df$onallo == 1])
sori_szor <- sd(df$Ratings [df$onallo == 0])
F_prob <- var.test(df$Ratings [df$onallo == 1],df$Ratings [df$onallo == 0])$p.value
names(onallo_szor) <- "Önállók szórása:"
names(sori_szor) <- "Sorozatok szórása:"
names(onallo_norm) <- "Önállók normalitástesztjének p-értéke:"
names(sori_norm) <- "sorozatok normalitástesztjének p-értéke:"
names(F_prob) <- "F-próba p-értéke:"
onallo_norm
sori_norm
onallo_szor
sori_szor
F_prob
```
Mivel az F-próba p-értéke nagyobb (utolsó adat), mint a választott szignifikanciaszint (1%), ezért azt a nullhipotézist, miszerint a két csoport szórása megegyezik elfogadjuk (nem tudjuk elvetni). A normalitásra is elvégeztem a megfelelő tesztet, amik hipotézisét ismét elfogadom, tehát normális eloszlást követ mindkét csoport ratingje. Tovább térhetünk a tesztre.
```{r}
t.test(x = df$Ratings [df$onallo == 1],y = df$Ratings [df$onallo == 0],alternative = "less",var.equal = T)
```
A nullhipotézist nem tudtuk elvetni, így 1%-os szignifikanciaszinten azt tudjuk mondani, hogy a sorozatok átlagos értékelései nem szignifikánsan nagyobbak, mint az önálló filmeké.
